【裁判字號】    97,消債清,63
【裁判日期】    981216
【裁判案由】    清算事件
【裁判全文】
臺灣士林地方法院民事裁定            97年度消債清字第63號
債  務  人  甲○○
代  理  人  連炎昌律師
上列當事人聲請清算事件，本院裁定如下：
    主  文
債務人甲○○自中華民國九十八年十二月十八日下午五時起開始
清算程序，並同時終止清算程序。
由國庫墊付之費用共計新臺幣壹仟元應由債務人負擔。
    理  由
一、按債務人與金融機構協商成立者，不得聲請更生或清算，但
    因不可歸責於己之事由，致履行顯有重大困難者，不在此限
    。本條例施行前，債務人依金融主管機關協調成立之中華民
    國銀行公會會員辦理消費金融案件無擔保債務協商機制與金
    融機構成立之協商，準用前項之規定，消費者債務清理條例
    （下稱消債條例）第151 條第5 項、第6 項分別定有明文。
    次按，債務人不能清償債務或有不能清償之虞，於法院裁定
    開始更生程序或許可和解或宣告破產前，得向法院聲請清算
    ，觀諸消債條例第3 條、第80條規定自明。再按，法院開始
    清算程序之裁定，應載明其年、月、日、時，並即時發生效
    力；債務人之財產不敷清償清算程序之費用時，法院應裁定
    開始清算程序，並同時終止清算程序，消債條例第83條第1
    項、第85條第1 項分別定有明文。又由國庫墊付之費用，不
    受免責裁定之影響，復為同條例第138 條第6 款所明定。
二、聲請意旨略以：伊有不能清償債務情事，前曾依照中華民國
    銀行公會會員辦理消費金融案件無擔保債務協商機制，請求
    共同協商債務清償方案，並協商成立，協商條件為每月還款
    新臺幣（下同）2 萬7,648 元。惟伊平均每月收入僅約1 萬
    6,200 元，且自民國97年8 月起至提出更生聲請時，又因未
    招收到課後輔導學生而無收入，故伊確係因不可歸責於己之
    事由，致履行協商條件顯有重大困難，且伊未經法院裁定開
    始更生程序或許可和解或宣告破產，爰向本院聲請清算等語
    。
三、經查，債務人所主張之上開事實，業據提出95至97年度綜合
    所得稅各類所得資料清單及財產歸屬資料清單（見本院卷第
    15至17頁、第111 頁）、中華民國銀行公會會員辦理消費金
    融案件無擔保債務協商機制協議書及無擔保債務還款計劃（
    見本院卷第18至19頁）、財團法人金融聯合徵信中心當事人
    綜合信用報告之協商前置專用債權人清冊（見本院卷第23至
    25頁）、勞工保險被保險人投保資料表（見本院卷第26至27
    頁）、債務人全戶戶籍謄本（本院卷第28至29頁）、房屋租
    賃契約書影本（見本院卷第30至34頁、第88至91頁）及生活
    支出單據（見本院卷第36至43頁、第77至87頁）等為證，核
    閱屬實，堪認為真正。是債務人主張其有不可歸責於己之事
    由，致履行協商條件顯有困難，當為實在。此外，債務人復
    查無消債條例第6 條第3 項、第8 條或第82條第2 項所定駁
    回清算聲請之事由存在，則債務人聲請清算，應屬有據。再
    者，依據債務人所提財產及收入狀況說明書所載，其並無財
    產，另參酌本件清算程序之規模，足認債務人之財產應不敷
    清償清算程序之費用，自應依上開規定裁定開始本件清算程
    序，並同時終止清算程序。又本件由國庫墊付之各項費用共
    計為聲請費1,000 元，既不受免責裁定之影響，即應由債務
    人負擔，爰裁定如主文。
中    華    民    國    98    年    12    月    16    日
                  民事第三庭  法      官  施月燿
上為正本係照原本作成。
開始清算程序之裁定不得抗告，如不服同時終止清算程序之裁定
或命負擔國庫墊付費用之裁定，應於裁定送達後10日內，以書狀
向本院提出抗告，並繳納抗告費新臺幣1 千元。
中    華    民    國    98    年    12    月    16    日
                              書  記  官  朱亮彰

司法院資訊處製作；財團法人民間司法改革基金會備份。
